# 陈老师-持股20%的下属司是否可以纳入合并范围

提问人：aling1668 时间：2016-12-12 17:29:29
自然人甲和乙分别持有P公司85%和15%股权，P公司持有S公司20%股权，自然人甲持有S公司44%的股权，，A公司持有B公司50%股份。B公司的法人、总经理由S公司委派相关人员担任，S公司董事有三人，由P公司委派相关人员担任。S公司采购、销售、人事任免均有P集团统一管理控制，采购从P集团下属的采购子公司采购，生产的产品全部销售给P公司下属的销售子公司，由P公司的销售子公司对外销售给客户。 问题： 1.P公司是否应将S公司纳入合并范围，作为P公司的控股子公司核算； 2.如S公司为P公司的控股子公司，是否80%做为少数股东核算？ 我的理解： 1.根据企业会计准则讲解 2010 年第三十四章合并财务报表—合并范围的确定中，母公司虽然不持有被投资企业过半数以上的权益性资本，但在母公司与被投资企业之间有下列情况之一的，应当将该被投资企业作为母公司的子公司，纳入合并会计报表的合并范围：①通过与被投资企业的其他投资者之间的协议，持有该被投资企业半数以上表决权；②根据章程或协议，有权控制企业的财务和经营决策；③有权任免董事会等类似权利机构的多数成员；④在董事会或类似权利机构会议上有半数以上投票权。” 新准则即《企业会计准则第 33 号——合并财务报表》对于合并范围的规定则更强调“应当以控制不基础予以确定”。即不论拥有权益性资本的比例为多少，只要能控制，均应纳入合并范围。控制，是指一个企业能够决定另一个企业的财务和经营政策，并能据以从另一个企业的经营活动中获取利益的权力。P公司实质上能控制S公司，因此P应当将S纳入合并范围； 2.P公司直接持有S公司持股比例为20%。

回答人：chenyiwei
建议对“S公司采购、销售、人事任免均有P集团统一管理控制，采购从P集团下属的采购子公司采购，生产的产品全部销售给P公司下属的销售子公司，由P公司的销售子公司对外销售给客户”获取事实证据予以支持，判断P对S有无实质控制； 在判断确实存在实质控制的基础上，建议甲自然人向P公司出具委托书，将其所持有S公司 44 ％股权对应的表决权指定由P行使，且该委托不可撤销，这样把事实控制关系固定下来。

提问人：zengfengxia 时间：2016-12-13 10:07:16
陈版，将表决权授予P且不可撤销，从拥有的权力角度是没有问题，但如何考虑与权力相关的回报？P公司拥有了64%的表决权，但仅享有20%的回报？ 此外，这种委托书可以授予应当也可以单方面无条件撤回，否则感觉没有合理的商业理由？

回答人：chenyiwei
一般应当确保有一段较长时间的稳定委托期，且不得随意撤销委托。自身持股 20 ％也不算低了。如果受托方自身持股比例较低，例如低于 10 ％，就要考虑是否为实质代理人了。

提问人：aling1668 时间：2016-12-13 15:15:28
请教陈老师-2.S公司为P集团控股子公司，P持有T公司60%股权，一些控股子公司，如C公司，虽然P集团占股55%、T公司占股只占10%，但实质上日常业务购销及日常运营管理主要是由T公司管理，按实质控制关系，C公司是否可纳入T公司并表范围？D销售公司中P集团占36%、T公司占35%，同上例。T公司实质上是控制D子公司，D公司从从隶属关系上来看，属于T公司。企业管理层认为：
我们的建议是从控制的实质，将D其纳入T公司的合并范围。请问：二级单位合并时把一些没有达到50%的公司如C公司、D公司并到T公司下面是做T公司合并报表是否可以？

回答人：chenyiwei
集团内部正式下文明确管理条线，受托管理有合理理由，且委托管理不可撤销，受托方自身有合理持股比例（不至于被认为代理人）
的，可以依据其受托的表决权将子公司纳入合并范围。